臺灣高等法院臺南分院刑事判決　九十五年度上訴字第一二九三號
上訴人
即被告　戊○○
選任辯護人　郭隆偉　律師
上列上訴人因強盜案件，不服臺灣臺南地方法院九十五年度訴字
第一０００號中華民國九十五年九月二十九日第一審判決（起訴
案號：臺灣臺南地方法院檢察署九十五年度偵緝字第六一號），
提起上訴，本院判決如下：
    主    文
上訴駁回。
    事    實
一、緣己○○、甲○○、丁○○三人共同基於意圖為自己不法所
    有之犯意聯絡，一同提議前往丙○○位於臺南縣新營市○○
    街一七七號峻貿建材股份有限公司強盜財物，並先由丁○○
    自童文龍（民國《下同》九十三年三月一日已死亡）處取得
    足以傷害他人生命身體之兇器之制式手槍二枝（含彈匣二個
    ）（扣案於丁○○、甲○○另涉犯擄人勒贖案件《臺灣南投
    地方法院檢察署九十二年度偵字第四六六五號、九十三年度
    偵字第五二七號、臺灣南投地方法院九十三年度重訴字第七
    號》；槍枝管制編號：0000000000、00000
    00000）。於九十二年九月十九日，由丁○○邀集原不
    知情之戊○○駕駛自小客車搭載己○○、甲○○及丁○○自
    臺中南下至臺南縣新營市，於當日晚上九時三十分到達臺南
    縣新營市峻貿建材股份有限公司時，戊○○即知悉丁○○等
    人係為強盜他人之財物，並與丁○○等人共同基於意圖為自
    己不法所有之犯意而加入其等之強盜犯行，而其等行為之分
    擔係由戊○○首先入內，並分由丁○○及己○○各持一把制
    式手槍尾隨在後，甲○○則係最後進入，丁○○及己○○先
    持槍喝令在場之丙○○及乙○○不准動，繼而由戊○○用膠
    帶一一綑綁並矇眼，以此強暴之方式致丙○○及乙○○不能
    抗拒後，再由己○○、戊○○、甲○○分頭於該屋內及丙○○、乙○○二人身上、車上搜刮而取得新臺幣（下同）十餘
    萬元，蔡進寶、丁○○並分別搜得丙○○所有之鑽錶及戒指
    等物品，得手後，渠等四人旋即離去，並於回程時在車上將
    強盜所得之現金平分成四份，每人各分得三萬餘元，另丁○○則將鑽錶及戒指等贓物，在未告知己○○之情形下，由丁○○交予不知情之不詳姓名、綽號「小蔡」之友人變賣，所
    得由丁○○與甲○○平分花用。嗣經丙○○及乙○○報警處
    理，始由警方循線查獲（己○○、甲○○、丁○○均經臺灣
    臺南地方法院九十三年度訴字第一九七號依結夥三人以上攜
    帶兇器強盜罪，分別判處有期徒刑八年六月、八年六月、八
    年確定）。
二、案經臺南縣警察局新營分局報告臺灣臺南地方法院檢察署檢
    察官偵查起訴。
    理    由
一、按被告以外之人於審判外之陳述，經當事人於審判程序同意
    作為證據，法院審酌該言詞陳述或書面陳述作成時之情況，
    認為適當者，亦得為證據。當事人、代理人或辯護人於法院
    調查證據時，知有第一百五十九條第一項不得為證據之情形
    ，而未於言詞辯論終結前聲明異議，視為有前項之同意；刑
    事訴訟法第一百五十九條之五定有明文。本件認定事實所引
    用之證據方法（包括證人之證述及文書等物證），已經本院
    提示被告戊○○表示無意見，揆諸前揭說明，可認為已同意
    作為證據；而本院審酌該證人等之陳述作成時之情況，認為
    適當，亦查無其他違法不實之情事，復無顯有不可信之情況
    ，自得採為證據。
二、上開犯罪事實，業據被告戊○○於原審及本院審理時坦承不
    諱，並經共犯甲○○、己○○、丁○○供述明確，核與被害
    人丙○○、乙○○於警詢時證述之情節相符，並有監視器翻
    拍照片三十八張、及扣案制式手槍二枝可證（扣於被告丁○○、甲○○另涉犯之擄人勒贖案件《臺灣南投地方法院檢察
    署九十二年度偵字第四六六五號、九十三年度偵字第五二七
    號、臺灣南投地方法院九十三年度重訴字第七號》），而該
    槍枝經送內政部警政署刑事警察局鑑定結果：「制式手槍二
    枝（槍枝管制編號：0000000000、000000
    0000）認係美國ＲＵＧＥＲ廠製Ｐ９５ＤＣ型口徑９ｍ
    ｍ之制式半自動手槍，機械性能良好，可擊發同口徑制式子
    彈，認具殺傷力。」有該局九十三年一月二十九日刑鑑字第
    ０九三００００三四一號鑑驗通知書附卷可稽（見一審卷第
    八十六至九十四頁）。己○○、甲○○、丁○○均經臺灣臺
    南地方法院九十三年度訴字第一九七號依結夥三人以上攜帶
    兇器強盜罪，分別判處有期徒刑八年六月、八年六月、八年
    確定在案，有九十三年度訴字第一九七號刑事判決在卷可稽
    （見一審卷第五十七至六十六頁）。被告戊○○自白與事實
    相符，本件事證明確。被告辯護人辯稱：被告戊○○未參與
    強盜犯行等語，惟被告戊○○既參與用膠帶一一綑綁被害人
    丙○○、乙○○，並搜得丙○○身上財物，為被告供認在卷
    （見本院卷第五十七頁），復為己○○到庭證實（見本院卷
    第五十四、五十五頁），即已參與強盜犯罪之構成要件行為
    ，自難辭強盜犯行，被告辯護人所辯自不足採。被告戊○○
    強盜犯行堪以認定。
三、核被告戊○○所為，係犯槍砲彈藥刀械管制條例第七條第四
    項未經許可持有手槍罪（檢察官起訴書未論此罪，因起訴書
    犯罪事實欄載明此部分事實，仍生起訴之效力），及刑法第
    三百三十條第一項之結夥三人以上，攜帶兇器強盜罪（犯強
    盜罪而有刑法第三百二十一條第一項第三款、第四款之情形
    ）。被告戊○○與共犯甲○○、己○○、丁○○等人間，有
    犯意聯絡及行為分擔，均係共同正犯。又被告與共犯甲○○
    等人之強盜行為，同時各自強取丙○○、乙○○之財物，侵
    害二人之財產法益，顯係觸犯構成要件相同之數罪名，為同
    種類想像競合犯，而修正後刑法第五十五條但書係科刑之限
    制，為法理之明文化，非屬法律之變更（最高法院九十五年
    度第八次刑事庭決議），是被告戊○○此部分之犯行，自應
    依刑法第五十五條規定，從一重之加重強盜罪論處。被告行
    為後，刑法於九十四年一月七日修正公布，自九十五年七月
    一日生效施行，修正後之刑法刪除第五十五條關於牽連犯規
    定。本件被告所犯持有制式手槍罪、加重強盜罪間之犯行，
    有方法、目的之牽連關係，依修正前刑法第五十五條後段牽
    連犯規定從一重罪處斷；依修正後之刑法既已刪除牽連犯之
    規定，則所犯上述各罪即應依數罪併罰之規定分論併罰。茲
    比較新舊法適用結果，修正後之規定並非較有利於被告，依
    刑法第二條第一項前段規定，應適用修正前刑法第五十五條
    後段牽連犯規定，從一重之加重強盜罪處斷。又按實施強暴
    行為之初，即有圖財之意思，雖係以非法方法剝奪被害人之
    行動自由，然此種手段究屬施用強暴使人不能抗拒之實施行
    為，從而，被告戊○○與共犯甲○○等人剝奪被害人丙○○
    、乙○○之行動自由部分，為實施強盜行為之部分行為，不
    再論以刑法第三百零二條第一項之剝奪行動自由罪。原審審
    酌被告犯罪之動機、目的、手段、品行、所生損害、及犯罪
    後之態度等一切情狀，適用槍砲彈藥刀械管制條例第七條第
　　四項，刑法第二條第一項前段、第十一條前段、第二十八條
　  、第三百三十條第一項、（修正前）刑法第五十五條後段、
    第五十五條、第三十八條第一項第一款，量處有期徒刑八年
    。扣案制式手槍二枝（槍枝管制編號：000000000
    0、0000000000），為違禁物，依共犯應負全部
    罪責之理論，依刑法第三十八條第一項第一款規定諭知沒收
    。
四、原審再以公訴意旨另略以：被告戊○○與共犯甲○○、己○○、丁○○為前揭強盜犯行時，另自丙○○處強盜取得第一
    級毒品海洛英（公訴人此部分事實已於起訴書犯罪事實欄載
    明，雖未論罪，仍生起訴之效力），被告三人另涉犯毒品危
    害防制條例第十一條第一項罪嫌。按犯罪事實應依證據認定
    之，無證據不得認定犯罪事實；又不能證明被告犯罪者，應
    諭知無罪之判決，刑事訴訟法第一百五十四條第二項、第三
    百零一條第一項分別定有明文。次按犯罪事實之認定，應憑
    真實之證據，倘證據是否真實尚欠明確，自難以擬制推測之
    方法，為其判斷之基礎；而認定犯罪事實之證據係指足以認
    定被告確有犯罪行為之積極證據而言，該項證據自須適合於
    被告犯罪事實之認定，始得採為斷罪資料；再訴訟上證明之
    證據資料，須於通常一般之人均不致有所懷疑，而得確信其
    為真實之程度者，始得據為有罪之認定，倘其證明尚未達到
    此一程度，而有合理之懷疑存在，復無其他調查途徑可循，
    根據「罪證有疑，利於被告」之證據法則，即無從為被告有
    罪之確信，法院即應為無罪之判決（最高法院分別著有五十
    三年臺上字第六五六號、二十九年上字第三一○五號、七十
    六年臺上字第四九八六號等判例參照）。經查，被告蔡宗寶
    辯稱其未取得毒品海洛因等語，雖共犯甲○○、己○○、丁○○均一再供稱自丙○○處強盜海洛英且指控丙○○販毒，
    己○○向其購得毒品數量不足，才謀議搶他云云，惟均為證
    人丙○○、乙○○所堅詞否認，共犯甲○○等人所指強盜之
    海洛英亦稱已用罄不存在，是被告是否因強盜而自丙○○處
    取得海洛英乙節已難查證，故除共犯本身之供述外，公訴人
    並未舉出其他積極證據足資證明。公訴人指訴被告戊○○涉
    犯前揭持有毒品犯行應屬不能證明，此外，復查無其他積極
    證據足以證明被告有何前揭犯行，本應為無罪之諭知，惟此
    部分事實與前揭論罪科刑之事實有牽連犯之裁判上一罪關係
    ，乃不另為無罪之諭知。
五、本院經核原判決認事用法，均無不合，量刑亦屬妥適。被告
    戊○○上訴意旨，指摘原判決量刑過重，為無理由，應予駁
    回。
六、據上論斷，應依刑事訴訟法第三百六十八條，判決如主文。
本案經檢察官徐松奎到庭執行職務。
中　　華　　民　　國　　96　　年　　5     月　　9   　日
　　　            刑事第一庭審判長法官　蔡　長　林
      　　　　　　　　　　　　　　法官　王　明　宏
　　　                            法官　夏　金　郎
以上正本證明與原本無異。
如不服本判決，應於收受本判決後十日內向本院提出上訴書狀。
其未敘述上訴理由者並得於提起上訴後十日內向本院補提理由書
狀（均須按他造當事人之人數附繕本）「切勿逕送上級法院」。
　　　　　　　　　　　　　　　　書記官　李　培　薇
中　　華　　民　　國　　96　　年　　5　　 月　　10  　日
附錄本案論罪科刑法條全文：
刑法第三百三十條第一項：
　犯強盜罪而有第三百二十一條第一項各款情形之一者，處七年
以上有期徒刑。
槍砲彈藥刀械管制條例第七條第四項：
　未經許可，持有、寄藏或意圖販賣而陳列第一項所列槍砲、彈
藥者，處五年以上有期徒刑，併科新台幣一千萬元以下罰金。
